【裁判字號】    99,聲,2131
【裁判日期】    990709
【裁判案由】    聲明異議
【裁判全文】
臺灣臺中地方法院刑事裁定              99年度聲字第2131號
聲  請  人  甲○○
相  對  人  臺灣臺中地方法院檢察署檢察官
上列聲明異議人不服臺灣臺中地方法院檢察署99年3月1日中檢輝
執丁98執4689字第016122號函及臺灣臺中地方法院檢察署99年5
月21日中檢輝執丁98執他4689字第082844號函之執行命令，聲明
異議，本院裁定如下：
    主    文
臺灣臺中地方法院檢察署九十九年三月一日中檢輝執丁九八執他
四六八九字第０一六一二二號函及臺灣臺中地方法院檢察署九十
九年五月二十一日中檢輝執丁九八執他四六八九字第０八二八四
四號函之執行命令，均撤銷。
    理    由
一、聲明異議意旨略以：聲請人甲○○所涉毒品危害防制條例案
    件，業經臺灣高等法院臺中分院以98年度上更(二)字第172號
    判決無罪確定，臺灣臺中地方法院檢察署對於臺中地方法院
    92年度訴字第1912號判決宣告沒收扣案之現金新臺幣（下同
    ）60萬元之執行名義已確定不存在，故臺灣臺中地方法院檢
    察署之執行名義已失依據，爰請求撤銷本件執行程序等語。
二、按罰金、罰鍰、沒收、沒入、追徵、追繳及抵償之裁判，應
    依檢察官之命令執行之；受刑人或其法定代理人或配偶，以
    檢察官執行之指揮為不當者，得向諭知該裁判之法院聲明異
    議；法院應就疑義或異議之聲明裁定之，刑事訴訟法第470
    條第1項前段、第484條及第486條分別定有明文。
三、經查：
  (一)本院92年度訴字第1912號案外人陸永文被訴違反毒品危害防
    制條例案件之刑事判決，於93年1月15日判定案外人陸永文
    犯共同連續販賣第一級毒品罪及共同連續販賣第二級毒品罪
    ，並認定聲請人甲○○為共犯，而認自聲請人甲○○承租之
    臺中市○○路○段47號703室內搜索扣押之現金60萬元，係案
    外人陸永文與聲請人甲○○共同販賣第一、二級毒品所得，
    而予以宣告沒收。該判決之販賣第一級毒品部分，經案外人
    陸永文上訴後，因撤回上訴而確定；該判決之販賣第二級毒
    品部分，則於94年11月10日經臺灣高等法院臺中分院94年度
    上更(二)字第247號判決撤銷，改諭知無罪確定，此有案外人
    陸永文被訴違反毒品危害防制條例案件之本院92年訴字第
    1912號判決、臺灣高等法院93年度上訴字第290號判決、最
    高法院93年度臺上字第4215號判決、臺灣高等法院臺中分院
    94年度上更(二)字第247號判決、案外人陸永文之臺灣高等法
    院被告前案紀錄表各1份在卷可稽。
  (二)又聲請人甲○○涉嫌販賣第一、二級毒品案件，經臺灣臺中
    地方法院檢察署檢察官以94年度偵緝字第789號起訴後，經
    本院於95年2月7日以94年度訴字第2984號判決認定聲請人甲
    ○○犯販賣第一級毒品罪，及認其被訴販賣第二級毒品部分
    為無罪（該販賣第二級毒品無罪部分，未經上訴而確定）。
    嗣聲請人甲○○就有罪部分提起上訴，再經臺灣高等法院臺
    中分院於98年9月29日以98年度上更(二)字172號判決認定聲請
    人甲○○被訴販賣第一級毒品部分為無罪，該判決並於98年
    10月19日確定，此有本院94年度訴字第2984號判決、臺灣高
    等法院臺中分院95年度上訴字第560號、98年度上更(二)字第
    172號判決、聲請人甲○○之臺灣高等法院被告前案紀錄表
    各1份在卷可稽。聲請人甲○○因其被訴販賣第一、二級毒
    品案件均經判決無罪確定，遂於98年12月16日具狀聲請發還
    自其租屋處扣押之現金60萬元；臺灣臺中地方法院檢察署即
    於98年12月28日以中檢輝執丁98執聲他4898字第148633號函
    覆稱已作扣押物品處分命令發還扣押之現金60萬元，該扣押
    之現金60萬元並於99年1月6日匯入聲請人甲○○之臺中監獄
    帳戶內，此有聲請人甲○○98年12月16日刑事聲請狀、臺灣
    臺中地方法院檢察署98年12月29日中檢輝執丁98執聲他4898
    字第148633號函、臺灣臺中地方法院檢察署檢察官98年12月
    29日中檢輝丁字第148801號扣押物品處分命令及99年1月6日
    國庫機關專戶存款收款書影本各1份在卷可參。
  (三)據上可知，臺灣高等法院臺中分院98年度上更(二)字第172號
    聲請人甲○○被訴販賣第一級毒品案件之確定判決，與本院
    92年度訴字第1912號案外人陸永文被訴販賣第一、二級毒品
    案件之判決（其中販賣第一級毒品部分為確定判決，販賣第
    二級毒品部分則經臺灣高等法院臺中分院判決撤銷），對於
    聲請人甲○○是否與案外人陸永文共同販賣第一級毒品乙節
    ，認定歧異；對聲請人甲○○而言，應以判決在後且以聲請
    人甲○○為該案被告之判決為準據；是檢察官依聲請人甲○
    ○為被告之無罪確定判決，發還自聲請人甲○○租屋處內所
    扣押之現金60萬元，並無違誤。惟臺灣臺中地方法院檢察署
    卻又於99年3月1日以中檢輝執丁98執他4689字第016122號函
    ，正本致臺灣臺中監獄，副本致聲請人甲○○，命「受刑人
    甲○○個人保管帳戶內，新臺幣30萬元予以凍結，本署將作
    沒收處分」；再於99年5月21日以中檢輝執丁98執他4689字
    第082844號函，正本致臺灣臺中監獄，副本致聲請人甲○○
    ，命「就受刑人甲○○日後在貴監保管帳戶內保管金及勞作
    金，代為扣繳宣告沒收之犯罪所得新臺幣30萬元（若有不足
    ，請按月代為扣繳直至30萬元整）」，致生聲請人甲○○業
    經判決無罪確定，卻遭追討60萬元之矛盾現象。再者，臺灣
    臺中地方法院檢察署據以執行之本院92年度訴字第1912號案
    外人陸永文被訴販賣第一、二級毒品案件之判決，其中關於
    販賣第二級毒品部分業經臺灣高等法院臺中分院94年度上更
    (二)字第247號判決撤銷，改諭知無罪確定，則該本院92年度
    訴字第1912號判決理由欄第三段所載「應可認定該扣案之現
    金六十萬元係販賣第一、二級毒品所得，亦應依同條例第十
    九條第一項前段宣告沒收」，亦應因販賣第二級毒品部分被
    撤銷而受影響。又本院92年度訴字第1912號判決之主文僅記
    載「扣案之新臺幣60萬元沒收」，並非「追繳」或「抵償」
    之裁判，上開扣案之60萬元於發還之後，即非屬「扣案」之
    狀態；然而上開2紙函文命令，卻就未扣案之聲請人甲○○
    於臺灣臺中監獄內之保管金及勞作金為相當於「追繳」或「
    財產抵償」之執行命令，亦於法未合。何況，追徵追繳之目
    的，均在不使刑事被告保有因犯罪所獲之不法利益；本件聲
    請人甲○○所涉販賣第一、二級毒品罪嫌，既經判決無罪確
    定，即無因犯罪所獲不法利益之問題。
  (四)綜上所述，上開臺灣臺中地方法院檢察署99年3月1日及99年
    5月21日之執行命令，容有未洽，聲請人甲○○對於上開執
    行命令不服，而為本件異議，非無理由，應由本院將上開執
    行命令撤銷，以資適法。
四、爰依刑事訴訟法第486條，裁定如主文。
中    華    民    國    99    年    7     月    9    日
                  刑事第十六庭  法  官  戴嘉慧
以上正本證明與原本無異。
如不服本裁定，應於裁定送達後五日內向本院提出抗告狀(須附
繕本 )。
                                書記官  劉晴芬
中    華    民    國    99    年    7     月    9     日

司法院資訊處製作；財團法人民間司法改革基金會備份。
